臺灣屏東地方法院民事判決
111年度屏簡字第598號
原      告  新光產物保險股份有限公司

法定代理人  吳昕紘  
訴訟代理人  楊昱宏  
被      告  曾文志  
上列當事人間請求損害賠償(交通)事件，本院於民國111年12月7
日言詞辯論終結，判決如下：
    主      文
被告應給付原告新臺幣77,304元，及自民國111年10月1日起至清
償日止，按週年利率百分之5計算之利息。
原告其餘之訴駁回。
訴訟費用由被告負擔百分之61，餘由原告負擔。
本判決第一項得假執行，但被告如以新臺幣77,304元為原告預供
擔保，得免為假執行。
    事實及理由
一、本件被告經合法通知，未於言詞辯論期日到場，核無民事訴
    訟法第386條各款所列情形，爰依原告聲請，由其一造辯論
    而為判決。
二、原告主張：原告承保訴外人蔡靜娟所有車牌號碼000-0000號
    自用小客車（下稱系爭車輛）之車體損失險，於保險期間內
    之民國110年6月22日上午10時46分許，由蔡靜娟駕駛系爭車
    輛，沿屏東縣萬丹鄉廣維路由東往西方向行駛，適被告駕駛
    車牌號碼00-0000號自用小客車沿屏東縣萬丹鄉上興路1段由
    南往北行駛，至上開道路與廣維路之無號誌交岔路口時，未
    讓右方車先行，而與系爭車輛發生碰撞，造成系爭車輛受損
    。嗣後系爭車輛送廠維修，原告已依保險契約理賠維修費用
    新臺幣（下同）125,881元（即零件費用85,550元、工資費
    用40,331元），依保險法第53條規定，原告取得代位權，爰
    依侵權行為及保險代位之法律關係提起本件訴訟等語，並聲
    明：被告應給付原告125,881元，及自起訴狀繕本送達翌日
    起至清償日止，按週年利率5％計算之利息。
三、被告未於言詞辯論期日到場，亦未提出書狀作何答辯或陳述
    。
四、得心證之理由：
　㈠按因故意或過失，不法侵害他人之權利者，負損害賠償責任
    。汽車、機車或其他非依軌道行駛之動力車輛，在使用中加
    損害於他人者，駕駛人應賠償因此所生之損害。但於防止損
    害之發生，已盡相當之注意者，不在此限。被保險人因保險
    人應負保險責任之損失發生，而對於第三人有損失賠償請求
    權者，保險人得於給付賠償金額後，代位行使被保險人對於
    第三人之請求權。民法第184條第1項前段、第191條之2、保
    險法第53條第1項本文分別定有明文。查原告主張被告於上
    開時、地駕駛車牌號碼00-0000號自用小客車，行經無號誌
    路口疏未讓右方車先行，致與原告承保之系爭車輛發生碰撞
    ，造成系爭車輛受損等節，業據其提出道路交通事故當事人
    登記聯單、初步分析研判表為證（見本院卷第15至17頁），
    並有屏東縣政府警察局屏東分局111年9月5日屏警分交字第1
    1133896100號函暨所附本件交通事故相關資料存卷足參（見
    本院卷第41至63頁），且被告對於原告主張之事實，已於相
    當時期受合法之通知，而於言詞辯論期日不到場，亦未提出
    準備書狀爭執，依民事訴訟法第280條第3項前段準用同條第
    1項前段規定，應視同自認，則原告主張之事實，自堪信為
    真實，足認被告之過失行為與系爭車輛受損之結果間，具相
    當因果關係，原告主張被告應負侵權行為之損害賠償責任，
    自屬有據。
　㈡復按損害賠償，除法律另有規定或契約另有訂定外，應以填
    補債權人所受損害及所失利益為限，民法第216條定有明文
    。次按依民法第196條請求賠償物被毀損所減少之價額，固
    得以修復費用為估定之標準，但以必要者為限（如修理材料
    以新品換舊品，應予折舊），最高法院77年度第9次民事庭
    會議決議（一）、80年度台上字第2476號判決意旨可資參照
    。準此，損害賠償既係在填補被害人所受之損害，使其回復
    應有狀態，並不使之另外受利，故被害人修理材料以新品換
    舊品者，計算材料零件之損害賠償數額時，應扣除折舊始屬
    合理。經查，原告主張其因系爭事故有支出系爭車輛維修費
    125,881元（即零件費用85,550元、工資費用40,331元）之
    必要，業據其提出維修估價單、維修照片、發票為證（見本
    院卷第19至29頁），且該維修單所列之維修項目與系爭車輛
    受損位置大致相符，所列金額亦在修復之合理價格範圍內，
    自屬可採。又依行政院所頒固定資產耐用年數表及固定資產
    折舊率表，非運輸業用客車、貨車之耐用年數為5年，系爭
    車輛係於109年6月出廠，有行車執照可稽（見本院卷第13頁
    ），無明確出廠日期，則以109年6月15日為計算基準，計算
    至110年6月22日系爭事故發生時，參酌營利事業所得稅查核
    準則第95條第6項：「固定資產提列折舊採用平均法、定率
    遞減法或年數合計法者，以1年為計算單位；其使用期間未
    滿1年者，按實際使用之月數相當於全年之比例計算之；不
    滿1月者，以月計」之規定，認系爭車輛已使用1年1月。另
    考量損害賠償之目的在於填補被害人實際損害，應採用平均
    法計算折舊（即以固定資產成本減除殘價後之餘額，按固定
    資產之耐用年數平均分攤計算每期折舊額），較為公允，則
    每年折舊率為五分之一，是系爭車輛維修費用以平均法計算
    ，則前揭零件扣除折舊後之價值為70,103元【計算式：①殘
    價＝取得成本85,550元÷（耐用年數5年＋1）＝14,258元；②折
    舊額＝（取得成本85,550元－殘價14,258元)×1/（耐用年數5
    年）×使用年數（1又1/12）年＝15,447元；③扣除折舊後價值
    ＝取得成本85,550元－折舊額15,447元＝70,103元；小數點以
    下均四捨五入】，加計不予折舊之工資40,331元，原告得請
    求被告賠償之系爭車輛修理費用為110,434元（計算式：70,
    103＋40,331＝110,434），逾此部分之主張，尚屬無據，不應
    准許。
　㈢再按損害之發生或擴大，被害人與有過失者，法院得減輕賠
    償金額或免除之，民法第217條第1項、第3項分別定有明文
    。上開規定之目的，在謀求加害人與被害人間之公平，故在
    裁判上得以職權減輕或免除之。本件蔡靜娟就系爭事故之發
    生，亦有未注意車前狀況之過失，為原告所是認（見本院卷
    第86頁）。本院審酌蔡靜娟與及被告之駕駛行為、兩車碰撞
    情形、前開過失情節等情狀，認蔡靜娟過失責任比例應為30
    ％、被告過失責任比例應為70％為適當，則依上開比例減輕被
    告之賠償金額後，被告應給付之金額為77,304元（計算式：
    110,434×70％＝77,304，小數點以下四捨五入）。　
　㈣末按遲延之債務，以支付金錢為標的者，債權人得請求依法
    定利率計算之遲延利息；應付利息之債務，其利率未經約定
    ，亦無法律可據者，週年利率為百分之5；給付無確定期限
    者，債務人於債權人得請求時，經其催告而未為給付，自受
    催告時起，負遲延責任。其經債權人起訴而送達訴狀，或依
    督促程序送達支付命令，或為其他相類之行為者，與催告有
    同一之效力，民法第233條第1項前段、第203條、第229條第
    2項分別定有明文。本件原告請求被告賠償損害，係以支付
    金錢為標的，是原告請求被告給付自起訴狀繕本送達（於11
    1年9月30日送達，見本院卷第69頁送達證書）翌日即111年1
    0月1日起至清償日止，按週年利率5％計算之利息，為有理由
    ，應予准許。
五、綜上所述，原告依侵權行為之法律關係，請求被告給付77,3
    04元，及自111年10月1日起至清償日止，按週年利率5％計算
    之利息，為有理由，應予准許；其逾此部分之請求則無理由
    ，應予駁回。
六、本件原告勝訴部分係就民事訴訟法第427條第1項訴訟適用簡
    易程序所為被告敗訴之判決，應依職權宣告假執行，並依同
    法第436條第2項準用第392條第2項規定，依職權宣告被告於
    預供擔保後，得免為假執行。
七、本件事證已臻明確，原告其餘陳述及攻擊防禦方法核與判決
    結果不生影響，爰不逐一論述，附此敘明。
八、訴訟費用負擔之依據︰民事訴訟法第79條。
中　　華　　民　　國　　111 　年　　12　　月　　21　　日
                  屏東簡易庭  法  官  彭聖芳
正本係照原本作成。
如對判決上訴，須於判決送達後20日內向本院提出上訴狀，其未
表明上訴理由者，應於提出上訴後20日內向本院補提理由書狀（
均須按他造當事人之人數附繕本）。
如委任律師提起上訴者，應一併繳納上訴審裁判費。
中　　華　　民　　國　　111 　年　　12　　月　　21　　日
                              書記官　謝鎮光